# 成本法改权益法相关问题

提问人：shu759 时间：2023-03-14 18:19:32
事件背景：： 2015 年 12 月 31 日，集团公司A将持有C公司50%股权划转给B公司（B公司另外 2 个股东分别持有45%和5%的股权），根据集团公司划转协议，B公司按照 2015 年末C公司账面净资产 100 万元的50%即 50 万元确认长期股权投资，采用成本法核算（当时B公司与另一个股东签署了一致行动协议，实质上达到了控制权）。 2023 年 3 月 1日，由于B与另一个股东解除了一致行动协议，B公司对C公司从成本法变更为权益法核算（但B公司对C公司持股仍为50%）。 2016 年-2022年末，C公司累计亏损-80万元，所有者权益 20 万元。 2023 年1-2月C公司净利润-60万元，所有者权益-40万元。 1.B 公司公司 单 体体 报 表的表的 处 理理 2023.3.1 借：长期股权投资 -50贷：年初未分配利润 -40贷：投资收益 -10（B公司长投减到 0 为限） 2.B 公司合并 报 表的表的 处 理理（（ B 公司公司 还 有其他的控股子公司需要 编制合并制合并 报 表表）） 2023.3.1 B公司合并层面将B公司单体报表确认的C公司2023.1-2月份的投资收益-10万元冲回。借：
未分配利润 10 贷：投资收益 10 同时，B公司合并报表已承担确认C公司2023.1-2月超额亏损 20 万元（因为C公司2023.1-2月份利润表已纳入B公司合并利润表）计入 2023 年投资收益。借：未分配利润 20 贷：投资收益20 我认为由于C公司2023.1-2月利润表仍要纳入到B公司，并且C公司在1-2月产生了超额亏损，经过以上分录调整，在B公司单体报表层面将原成本法调整为权益法，在合并层面抵销了当期的投资收益，同时将当期超额亏损进行了转回。 请陈 博指博指 导 ：： 1、以上对B公司合并报表的处理及其思路是否正确？如果不对，应如何处理，或者有哪些未考虑到的事项。 2 、在研究长期股权投资成本法转权益法问题时查找了CPA教科书上相关内容，其中例题中在单体报表与合并报表中要将相关投资收益转为盈余公积与未分配利润。对于单体报表前期投资收益转为留存收益可以理解。但对于合并报表，其合并抵销后盈余公积应与母公司盈余公司一致，为什么还要将其转为盈余公司尚未理解，希望陈博指导。谢谢！

回答人：chenyiwei
1 、主帖的处理思路总体合理。需关注因丧失控制权转权益法时剩余股权的公允价值，需考虑是否需为超额亏损继续承担责任，由此是否可能需确认预计负债并抵减重新计量的损益。
2 、在子公司的盈余公积处理问题上，合并报表准则和企业合并准则等其他准则的现行规定存在不一致。实务中一般优先考虑遵循合并报表准则的惯例，对于子公司的盈余公积中的归母部分，也恢复到合并报表的未分配利润中，保持合并报表和母公司个别报表中盈余公积金额相同。但此时应在附注中说明合并报表的未分配利润中有多少实际上是子公司的盈余公积，不能用于分配股利。